最高法院刑事判決　　　　　　　　　　　　　　　九十三年度台上字第四九四七號
　　上　訴　人　甲○○
　　　　　　　　　　　　號三樓.
　　選任辯護人　文　聞律師
　　　　　　　　周奇杉律師
右上訴人因強盜案件，不服台灣高等法院中華民國九十年十二月十七日第二審判決（
九十年度上訴字第三一一八號，起訴案號：台灣台北地方法院檢察署八十九年度偵字
第二二八一０號），提起上訴，本院判決如左：
    主  文
上訴駁回。
    理  由
按刑事訴訟法第三百七十七條規定，上訴於第三審法院，非以判決違背法令為理由，
不得為之。是提起第三審上訴，應以原判決違背法令為理由，係屬法定要件。如果上
訴理由狀並未依據卷內訴訟資料，具體指摘原判決不適用何種法則或如何適用不當，
或所指摘原判決違法情事，顯與法律規定得為第三審上訴理由之違法情形，不相適合
時，均應認其上訴為違背法律上之程式，予以駁回。本件上訴人甲○○上訴意旨略稱
：(一)、原判決於事實欄記載上訴人「為脫免逮捕，竟自廚房衝出，與彭成孜扭打，彭
成孜不慎撞破陽台落地窗玻璃……造成彭成孜左手腕擦傷及腳指出血」、上訴人「先
將六、七樓間之鋁門窗打開，置放其鞋在門窗下，再赤腳攀爬進入彭成孜前開居住之
七樓陽台後……打開未上鎖之落地窗侵入室內」等情，並於理由欄載明「右揭事實，
業據被害人彭成孜於警訊、原審及本院調查中指述綦詳」，但依彭成孜於警詢及第一
審訊問時之供述，應係上訴人不慎撞破彭成孜住處之落地窗，另彭成孜於警詢中已供
稱：伊於睡前已將所有窗戶上鎖等語，且其於第一審審理時亦證稱：在伊住處陽台留
有上訴人之拖鞋等語，均與原判決所認定之上開事實不符，自有認定事實與所用之證
據不相適合之違法。(二)、彭成孜於原審訊問時已陳稱：伊未看到上訴人在搜尋財物之
動作，只在廚房先看到上訴人的一隻腳等語，足證上訴人尚未達著手竊盜之程度；又
上訴人於案發時並未攜帶兇器，且為逃跑僅以雙手及身體掙脫彭成孜之環抱，而彭成
孜之腳傷應係上訴人所撞破落地窗之碎玻璃所致，故上訴人所為應與「施以強暴脅迫
」之準強盜罪構成要件不符，原判決對上述有利於上訴人之證據未予採納，復未說明
理由，亦有理由不備之違誤。(三)、若上訴人確有翻動彭成孜住處之抽屜，其上必留有
上訴人之指紋，警員為何不採取該指紋俾供核對，原審對此亦未予調查，並有應於審
判期日調查之證據而未予調查之違法。(四)、原判決對上訴人所辯：伊一進入彭成孜住
處客廳，就看到一個女用皮包，如果伊真有行竊之意，為何沒動該皮包，反而進入廚
房云云，認並不可採，亦屬違背證據法則云云。
惟查：(一)、原判決維持第一審論處上訴人以於夜間侵入住宅竊盜未遂，因脫免逮捕，
當場施以強暴（累犯）罪刑之判決，駁回上訴人及檢察官在第二審之上訴，已依卷證
資料敘明其所憑之證據及認定之理由。而以上訴人否認犯罪，辯稱：伊係身體不舒服
，由中和住處搭乘計程車欲到台北醫學院看病，於車抵台北市○○街與崇德街口時，
伊所帶之家中小狗，竟於下車時跑進信安街一二九號大樓，因該大樓大門未關，伊就
進入其內，並一層一層尋找，到七樓發現該址大門沒關，燈也沒開，才進到廚房找小
狗，因吵醒屋主被發現，屋主就將伊抱住，伊只想往有亮光的地方跑，結果撞到玻璃
，伊和屋主都受傷，而伊在該屋內，並沒有打開廚房內之抽屜云云，乃卸責之詞，不
足採信，於理由詳加說明及指駁。經核所為論敘，均與卷內證據資料相符，從形式上
觀察，並無違背經驗法則、論理法則等違法情形存在。(二)、彭成孜住處陽台之落地窗
，係本案發生時，因上訴人為掙脫彭成孜之逮捕，而為上訴人所撞破，固為上訴人及
彭成孜所同供承（見偵查卷第六頁、第八頁、第二十五頁；第一審卷第十四頁、第四
十八頁；原審卷第三十三頁、第五十七頁、第五十八頁）；另彭成孜於原審調查時，
亦陳稱：在案發後，於伊住處之陽台留有上訴人之拖鞋等語（見原審卷第四十四頁）
，與原判決事實欄所認定：上訴人為脫免逮捕，與彭成孜扭打，彭成孜不慎撞破陽台
落地窗玻璃，及上訴人將其鞋置放在彭成孜住處大廈之六、七樓間鋁門窗下等情，雖
有不符，但原判決既認該撞破陽台落地窗玻璃之行為屬過失毀損，而過失毀損，法無
處罰明文，故不予處罰（見原判決第二頁第十二行），故不管係上訴人抑或彭成孜不
慎撞破陽台落地窗玻璃，均於原判決之結果顯然無影響；又上訴人既已坦承其有於案
發時侵入彭成孜之住處，已如前述，且原判決復不認上訴人本件所為，有刑法第三百
二十一條第一項第二款之毀越門扇、牆垣或其他安全設備之加重強盜情形（見原判決
理由欄四），則上訴人之拖鞋於本案發生時，究係放在彭成孜住處大廈之六、七樓間
鋁門窗下，或係放在彭成孜住處之陽台上，於原判決之本旨，亦無影響，依刑事訴訟
法第三百八十條規定，自不得資為提起第三審上訴之理由。(三)、彭成孜於警詢時雖曾
陳稱：「因這幾天天氣不穩定會下雨，風又大，所以我睡前已將所有窗戶上鎖」等語
（見偵查卷第九頁反面），但此從該文句之字義上看，彭成孜所上鎖者，應僅指其住
處之窗戶而已，此參之彭成孜於第一審調查時已陳明：「我正門有鎖，陽台落地窗沒
鎖」等語（見第一審卷第四十八頁）甚明，故原判決事實欄認定：上訴人係打開彭成
孜住處未上鎖之落地窗侵入室內等情，並無不合；另原判決認定上訴人有已著手行竊
而未遂之行為，係以彭成孜指述：伊於睡覺前已關好住處廚房內之抽屜，但於案發後
，伊住處廚房內之抽屜竟遭打開翻動等語，且案發後到現場蒐證拍照之警員謝俊卿亦
證稱：伊到現場去拍照時，彭成孜屋內廚房之抽屜確已遭打開等語，並有該遭打開翻
動抽屜之照片卷附可證，資為其依據，是縱彭成孜供稱其未目睹上訴人行竊，亦無違
誤，且原判決既認該項事實已臻明確，故原審未再調查該抽屜上有無上訴人之指紋，
亦無應於審判期日調查之證據而未調查之違法；又彭成孜已迭次指陳：當伊發現上訴
人躲在伊住處廚房內時，上訴人即對伊攻擊，並對伊毆打，及與伊扭打，致伊左手腕
擦傷及腳指出血等語，而上訴人亦不否認其為脫免彭成孜之逮捕，確有掙脫之動作，
並因之致彭成孜住處之陽台落地窗破碎，上訴人之腳指受傷，另並有彭成孜腳指出血
及其住處陽台落地窗破碎之照片可證，原判決因據以認定上訴人有為脫免逮捕，當場
對彭成孜施以強暴之行為，應無違證據法則；再原判決已敘明上訴人雖辯稱：伊一進
入彭成孜住處客廳，就看到一個女用皮包，果伊真有行竊之意，為何沒動該皮包，反
而進入廚房云云，然以該客廳縱放置有女用皮包，因上訴人欲取之容易，故上訴人先
另外尋找他物，思待最後才拿取該女用皮包，亦屬可能，自不能以上訴人於發現該女
用皮包後，未先予拿取，即可反證其無竊盜之意思，因認上訴人此項辯解不足採信，
亦無違論理法則。是其餘上訴意旨，徒憑己見，就原判決已說明事項或屬原審採證認
事職權之適法行使，任意指摘，顯與法律規定得為第三審上訴理由之違法情形，不相
適合。其上訴違背法律上之程式，應予駁回。
據上論結，應依刑事訴訟法第三百九十五條前段，判決如主文。
中　　　華　　　民　　　國　　九十三　　年　　　九　　　月　　 十六 　　日
                              最高法院刑事第八庭
                                  審判長法官  陳　炳　煌
                                        法官  陳　世　雄
                                        法官  韓　金　秀
                                        法官  吳　信　銘
                                        法官  徐　文　亮
      右正本證明與原本無異
                                              書  記  官
中　　　華　　　民　　　國　　九十三　　年　　　九　　　月　　二十三　　日
                                                                        Ｑ
